【裁判字號】    97,台上,6414
【裁判日期】    971211
【裁判案由】    強盜
【裁判全文】
最高法院刑事判決            九十七年度台上字第六四一四號
上  訴  人  甲○○
            乙○○
上列上訴人等因強盜案件，不服台灣高等法院中華民國九十七年
八月二十六日第二審判決（九十七年度上訴字第三四六六號，起
訴案號：台灣板橋地方法院檢察署九十七年度偵字第二三三三號
），提起上訴，本院判決如下：
    主  文
上訴駁回。
    理  由
按刑事訴訟法第三百七十七條規定，上訴於第三審法院，非以判
決違背法令為理由，不得為之。是提起第三審上訴，應以原判決
違背法令為理由，係屬法定要件。如果上訴理由書狀並未依據卷
內訴訟資料，具體指摘原判決不適用何種法則或如何適用不當，
或所指摘原判決違法情事，顯與法律規定得為第三審上訴理由之
違法情形，不相適合時，均應認其上訴為違背法律上之程式，予
以駁回。本件上訴人甲○○、乙○○上訴意旨略稱：其等二人被
訴於民國九十六年七月十八日二時四分許，至台北縣三峽鎮○○
路八十九號清溪加油站之本件強盜犯行，與同日一時三十分至一
心加油站之另案強盜犯行，其時、地密接，手段相同，屬接續犯
，為實質一罪，在訴訟上為一訴訟客體，無法分割，上開另案之
犯罪，業經為罪刑之宣告，原審法院未為免訴或不受理之判決，
反為罪刑之諭知，自有判決不適用法則之違誤。乙○○上訴意旨
另稱：其所犯上開二強盜犯行，具有手段與目的之關係，原審誤
為數罪併罰，又未依刑事訴訟法第六條第一項之規定，合併由一
法院管轄，同欠允當云云。
惟查原判決認定甲○○、乙○○二人，因經濟窘迫，竟共同意圖
為自己不法所有，於民國九十六年七月十八日二時四分許，由甲
○○騎乘其不知情父親所有之車號CBY-793 號重型機車，後載乙
○○，並攜帶乙○○家人所有客觀上足為兇器之西瓜刀一把（業
已滅失），至台北縣三峽鎮○○路八十九號之清溪加油站內佯稱
加油，由乙○○下車以上開兇刀，抵住加油工丙○○之脖子，喝
令交出腰包，至使丙○○不能抗拒，任由甲○○搶走內有回數票
五本及現金新台幣（下同）二萬六千一百五十九元（起訴書誤為
三萬五千二百二十五元）之腰包一個，得手後朋分花用。嗣因警
方於九十六年七月二十七日查獲上訴人二人另案強盜案，而循線
查獲等情。係依憑上訴人二人已坦承本案之強盜犯行無訛，核與
被害人丙○○指訴之情節相符，又有案發現場監視錄影畫面翻拍
照片二張、車籍查詢－基本資料詳細畫面、丙○○於案發前一日
之現金交班表、和解書各一份等證據，予以綜合之判斷，認第一
審法院依刑法第三百三十條第一項，論上訴人二人共同犯攜帶兇
器強盜罪，各處有期徒刑七年二月，為無不合，予以維持，並駁
回上訴人二人之第二審上訴，已敘明其所憑之證據及認定之理由
，所為之論述，均有卷證資料可考。按刑法上所謂接續犯，係指
行為人基於單一之犯意，數行為於同時同地或密切接近之時、地
實施，侵害同一法益，其各行為之獨立性極為薄弱，依一般社會
健全觀念，在時間差距上，難以強行分開，始屬相當；如各行為
之時、地已非密切接近，而具有可分性、又分別侵害不同被害人
之財產，即無論以接續犯之餘地。原判決已敘明上訴人二人於九
十六年七月十八日二時四分許，至台北縣三峽鎮○○路八十九號
清溪加油站強盜之本案犯行，與上訴人另於同日一時三十分，至
桃園縣大溪鎮○○路二０八號一心加油站之強盜犯行，其犯罪之
時、地顯屬可分之獨立性犯罪，且係侵害不同之被害人財產，尚
難認係本於單一之犯意之接續犯等語甚詳（見原判決第四頁第七
行起）。上開數犯行，雖具修正前刑法第五十六條所定連續犯之
性質；但該連續犯已於九十五年七月一日修正廢除，故於連續犯
廢除後，所為相同之複數犯行，本質上為數罪，應回歸數罪併罰
，以維刑罰之公正；原審就本案犯行，依數罪之規定，另為獨立
罪刑之諭知，自無違法可言。至行為人犯數罪之相牽連案件，法
院依刑事訴訟法第六條第一項為合併管轄，或為個別之管轄，均
屬合法。上訴人二人上訴意旨徒就原判決已說明之事項為任意指
摘，核與法律規定得為第三審上訴理由之違法情形，不相適合。
其上訴為違背法律上之程式，應予駁回。
據上論結，應依刑事訴訟法第三百九十五條前段，判決如主文。
中    華    民    國  九十七  年   十二   月   十一   日
                      最高法院刑事第五庭
                          審判長法官  陳  正  庸
                                法官  賴  忠  星
                                法官  林  秀  夫
                                法官  宋      祺
                                法官  陳  祐  治
      本件正本證明與原本無異
                                      書  記  官
中    華    民    國  九十七  年   十二   月   十七   日
                                                      Ｅ


司法院資訊處製作；財團法人民間司法改革基金會備份。
